---
title: "Karolina Soares"
format: html
editor: visual
---

```{r}
#| label: load-packages #nomes únicos
#| include: false # não inclui o resultado no doc

library(tidyverse) # pacote ggplot2 (gráficos)
library(WDI)  # pacote dos dados

# DADOS EM PAINEL
Agr.for.fish. <- WDI(country = 'all',
                     indicator = 'NV.AGR.TOTL.ZS')  

# CORTE TRANSVERSAL 
Agr.for.fish.2022 <- WDI(country = 'all',
                     indicator = 'NV.AGR.TOTL.ZS', 
                     start = 2022, end = 2022) 

# SÉRIE TEMPORAL
Agr.for.fish.RF <- WDI(country = 'RUS',
                     indicator = 'NV.AGR.TOTL.ZS') 

```

## Valor adicionado pela agricultura, floresta e pesca como percentual do PIB

Representa a contribuição desses setores ao Produto Interno Bruto (PIB) de um país. O valor é calculado sem contabilizar a depreciação de ativos (valor bruto) e inclui o valor dos produtos menos o custo dos insumos.

Esse dado é usado para análises econômicas, especialmente para avaliar a importância do setor agrícola na economia nacional.

## Gráfico Com Dados Em Painel

Este gráfico mostra o **valor adicionado pela agricultura, floresta e pesca como percentual do PIB** ao longo do tempo (de cerca de 1960 a 2023), para diversos países, com uma **linha de tendência suavizada** adicionada para representar o comportamento geral ao longo do tempo.

```{r}
#| label: dadosempainel
#| warning: false
#| echo: false

library(ggplot2) 

Graf.Agr.for.fish. <- ggplot(Agr.for.fish., 
                             aes(x = year, y = NV.AGR.TOTL.ZS)) + 
  geom_point(alpha = 0.5) +  # pontos com transparência para melhor visualização
  geom_smooth(se = FALSE, color = "blue", size = 1.2) +  # linha de tendência
  labs(title = "Valor adicionado pela agricultura, floresta e pesca",
       x = "Ano",
       y = "% do PIB") 

print(Graf.Agr.for.fish.) 
```

## Gráfico Com Corte Transversal

Este gráfico mostra o **valor adicionado pela agricultura, floresta e pescaria como percentual** do PIB em 2022, para diversos países.

-   **Economias em desenvolvimento** e mais rurais tendem a aparecer no topo, com maior participação da agricultura no PIB.

<!-- -->

-    **Economias desenvolvidas** têm participação menor, pois seus PIBs são dominados por setores industriais e de serviços.

```{r}
#| label: dadoscortetransversal
#| warning: false 
#| echo: false  

Agr.for.fish.2022$ano <- as.integer(Agr.for.fish.2022$year) 

GRAF.AFF.2022 <- ggplot(Agr.for.fish.2022, 
                        mapping = aes(x = ano, y = NV.AGR.TOTL.ZS)) + 
  geom_point() +  # todos os pontos
  geom_point(data = subset(Agr.for.fish.2022, year == 2022), 
             aes(x = ano, y = NV.AGR.TOTL.ZS), 
             color = "red", size = 3) +  # ponto de 2022 em vermelho
  geom_point(data = subset(Agr.for.fish.2022, country == "Russia"), 
             aes(x = ano, y = NV.AGR.TOTL.ZS), 
             color = "blue", size = 3) +  # Rússia em azul
  labs(title = "Valor adicionado pela agricultura, florestal e pescaria em 2022",
       x = "Ano",
       y = "% do PIB") +
  scale_x_continuous(breaks = unique(Agr.for.fish.2022$ano)) +  # mostra apenas os anos
  theme_minimal() 

print(GRAF.AFF.2022) 
 
```

## Gráfico Com Série Temporal

Este gráfico mostra a **evolução do valor adicionado pela agricultura, floresta e pescaria como percentual do PIB da Rússia** entre **1989 e 2023**. Uma **transformação estrutural da economia russa**, com a agricultura, floresta e pesca passando de setor chave para uma posição mais secundária, típica de economias em processo de industrialização e posterior modernização econômica.

```{r}
#| label: dadosserietemporal
#| warning: false 
#| echo: false

library(scales)    # necessário para usar label_percent()

# Filtrando os dados para o intervalo desejado
Agr.for.fish.RF.filtrado <- subset(Agr.for.fish.RF, year >= 1989 & year <= 2023) 

GRAF.AFF.RF <- ggplot(Agr.for.fish.RF.filtrado, 
                      mapping = aes(x = year, y = NV.AGR.TOTL.ZS / 100)) + 
  geom_line() +  # linha com todos os dados
  geom_point(data = subset(Agr.for.fish.RF.filtrado, year %in% c(1989, 1990, 1991)), 
             aes(x = year, y = NV.AGR.TOTL.ZS / 100), 
             color = "red", size = 3) +  # destaques em vermelho
  labs(title = "Valor adicionado da agricultura, floresta e pescaria da Rússia",
       x = "Ano",
       y = "% do PIB") +
  scale_y_continuous(labels = label_percent(accuracy = 1)) +
  scale_x_continuous(breaks = seq(1989, 2023, by = 4)) +  # espaçamento maior
  theme_minimal() 

print(GRAF.AFF.RF) 

```
