---
title: "Karolina Soares"
format: html
editor: visual
---

```{r}
#| label: load-packages #nomes únicos
#| include: false # não inclui o resultado no doc


library(GetBCBData)  
library(tidyverse) # TAMBÉM É NECESSÁRIO

my.id <- c(PIB = 24326) 

df.bcb <- gbcbd_get_series(id = my.id ,
                           first.date = '2002-01-01',
                           last.date = Sys.Date(),
                           format.data = 'long',
                           use.memoise = TRUE, 
                           cache.path = tempdir(), # use tempdir for cache folder
                           do.parallel = FALSE) 

glimpse(df.bcb) 

```

## PIB - variação anual real

É um indicador econômico que mede a mudança percentual no **Produto Interno Bruto (PIB)** de um país em um ano em relação ao ano anterior, **ajustado pela inflação** (ou seja, em termos reais). Ele reflete o crescimento (ou contração) da economia, descontando os efeitos da variação de preços.

## Gráfico Representativo Da Variação Anual do PIB

-   Se a linha sobe (valores positivos), a economia está crescendo.

-   Se desce (valores negativos), está em contração.

```{r}
#| label: dadosempainel
#| warning: false
#| echo: false

if (!require(ggplot2)) install.packages("ggplot2") 
if (!require(gganimate)) install.packages("gganimate") 
if (!require(dplyr)) install.packages("dplyr") 

library(ggplot2) 
library(gganimate)  
library(dplyr) 

# Garantir que os dados estão limpos e ordenados
df.bcb <- df.bcb %>% 
  na.omit() %>%
  arrange(ref.date) 

# Criar a animação
animacao_pib <- ggplot(df.bcb, aes(x = ref.date, y = value)) +
  geom_line(color = "steelblue", linewidth = 1.2) +
  geom_point(color = "#4682B4", size = 3) +
  labs(
    title = "PIB - Variação Anual Real",
    subtitle = "Período: {format(min(df.bcb$ref.date), '%Y')} a {frame_along}",
    x = "",
    y = "Variação anual em %",
    caption = "Fonte: Banco Central do Brasil"
  ) +
  theme_light(base_size = 12) +
  theme(
    plot.title = element_text(face = "bold", size = 16),
    axis.title.y = element_text(margin = margin(r = 10))
  ) +
  transition_reveal(ref.date) +
  ease_aes('linear') +
  enter_fade() +
  exit_shrink() 

animacao_pib

```

```{}
```

## 
